【裁判字號】    96,易,344
【裁判日期】    970930
【裁判案由】    偽造文書
【裁判全文】
臺灣士林地方法院刑事判決               96年度易字第344號
公  訴  人  臺灣士林地方法院檢察署檢察官
被      告  甲○○
            乙○○
共     同
選任辯護人  翟世炎律師
上列被告等因偽造文書案件，經檢察官提起公訴（95年度偵字第
11864 號），本院判決如下：
    主  文
甲○○、乙○○共同犯行使業務登載不實文書罪，各處有期徒刑
陸月，如易科罰金，各以銀元佰元即新臺幣玖佰元折算壹日，
各減為有期徒刑月，如易科罰金，各以銀元佰元即新臺幣玖
佰元折算壹日。
    事  實
一、甲○○為址設臺北市士林區○○○路○ 段418 號之興億塑膠
    有限公司（下稱興億公司）負責人，乙○○則係興億公司廠
    長，均為從事業務之人，興億公司於民國94年4 月間，向臺
    北市政府申請設置以處理含電鍍金屬之廢塑膠（指廢光碟片
    ，代碼為E-0213）之甲級廢棄物清理廠，嗣經臺北市政府於
    94 年8月19日函准同意設置。惟依「公民營廢棄物清除處理
    機構許可管理辦法」第11條之規定，興億公司須進行試運轉
    ，並提報試運轉期間、廢棄物來源、種類、數量等相關資料
    ，始得向臺北市政府申請核發甲級廢棄物清理許可證。甲○○與乙○○明知興億公司於94年10月11日至同年11月10日之
    試運轉期間，因機具設備尚未完備，運轉不順，故試運轉期
    間僅實際處理約300 公噸之廢光碟片，為期能取得每月處理
    量為500 公噸之甲級廢棄物處理許可證，竟共同基於行使業
    務上登載不實文書之犯意聯絡，於試運轉期間後，在興億公
    司上開廠址內，由甲○○指示乙○○於業務上所應作成之「
    試運轉廢棄物處理紀錄表」、「試運轉廢棄物處理效能監測
    報表」上，虛偽登載試運轉期間處理廢光碟片數量共為「51
    5. 484公噸」，並於94年12月4 日檢送上開登載不實「試運
    轉廢棄物處理紀錄表」、「試運轉廢棄物處理效能監測報表
    」等資料，函請臺北市政府核發甲級廢棄物清理許可證以行
    使，足以生損害於臺北市政府對於廢棄物清理之管制及核發
    甲級廢棄物清理許可證之正確性。嗣經臺北市政府環境保護
    局承辦人員丁○○為實質審查、並經簽准核可後，於95年1
    月9 日核發載有每月許可清理廢棄物（代碼為E-0213）為50
    0 噸之廢棄物清理許可證予興億公司。嗣於95年5 月間，興
    億公司因遭檢舉違法堆置廢光碟片，並質疑該公司處理廢光
    碟片之能力後，經臺北市政府政風處派員瞭解後，始循線查
    知上情。
二、案經臺北市政府警察局士林分局報請臺灣士林地方法院檢察
    署檢察官偵查後起訴。
    理  由
一、按被告以外之人於審判外之言詞或書面陳述，除法律有規定
    者外，不得作為證據；又被告以外之人於審判外之陳述，雖
    不符合同法第159 條之1 至第159 條之4 之規定，但經當事
    人於審判程序同意作為證據，法院審酌該言詞陳述或書面陳
    述作成時之情況，認為適當者，亦得為證據。當事人、代理
    人或辯護人於法院調查證據時，知有第159 條第1 項不得為
    證據之情形，而未於言詞辯論終結前聲明異議者，視為有前
    項之同意，刑事訴訟法第159 條第1 項及第159 條之5 分別
    定有明文。經查，本判決所引用之各該被告以外之人於審判
    外之陳述（包含書面陳述），雖屬傳聞證據，然被告及其辯
    護人已於97年8 月19日審判程序時對證據能力不爭執（見本
    院卷二第230 至231 頁），本院審酌上開證據資料製作時之
    情況，尚無違法不當及證明力明顯過低之瑕疵，亦認為以之
    作為證據應屬適當，故揆諸前開規定，爰逕依刑事訴訟法第
    159 條之5 規定，認前揭證據資料均有證據能力，先予敘明
    。
二、訊據被告甲○○、乙○○對於其各為興億公司之負責人及廠
    長，及興億公司於臺北市政府函准同意設置甲級廢棄物清理
    廠後，曾於94年10月11日至同年11月10日間進行試運轉，並
    曾檢送載有試運轉期間處理量為「515.484 公噸」之「試運
    轉廢棄物處理紀錄表」、「試運轉廢棄物處理效能監測報表
    」等資料函請臺北市政府核發「甲級廢棄物清理許可證」等
    情固不爭執，然矢口否認有何行使業務上登載不實文書之犯
    行，並均辯稱：興億公司於試運轉期間廢光碟片之處理量確
    實有達515.484 公噸，而該「試運轉廢棄物處理紀錄表」、
    「試運轉廢棄物處理效能監測報表」等文書並無登載不實之
    情云云。經查：
  (一)被告甲○○、乙○○分別為興億公司之負責人及廠長，而興
    億公司於臺北市政府函准同意設置處理廢光碟片之甲級廢棄
    物清理廠後，為依「公民營廢棄物清除處理機構許可管理辦
    法」第11條規定，而提報：試運轉期間為94年10月11日至同
    年11月10日、處理廢光碟數量之500 公噸之試運轉計畫予臺
    北市政府，並於94年10月11日至同年11月10日之期間進行試
    運轉，於試運轉結束後，即檢送載有試運轉期間處理量為「
    515.484 公噸」之「試運轉廢棄物處理紀錄表」、「試運轉
    廢棄物處理效能監測報表」等資料函請臺北市政府核發甲級
    廢棄物清理許可證，而經臺北市政府於95年1 月9 日核發載
    有每月許可清理廢棄物（代碼為E-0213）為500 噸之廢棄物
    清理許可證予興億公司等情，業經被告甲○○、乙○○於偵
    查中自承無訛（見偵卷第105 頁下方、第156 頁下方），並
    有同意興億公司設置甲級廢棄物清理廠之臺北市政府94年8
    月19日府環四字第094044841 號函稿、就興億公司申請試運
    轉之期間、廢棄物來源、種類及數量等資料准予核備之臺北
    市政府94年10月4 日府環四字第09404491700 號函稿及興億
    公司於試運轉期間後，檢送載有試運轉期間處理量為「515.
    484 公噸」之「試運轉廢棄物處理紀錄表」及「試運轉廢棄
    物處理效能監測報表」等資料函請臺北市政府核發甲級廢棄
    物清理許可證，經臺北市政府審核後准予核發興億公司廢棄
    物清理許可證之臺北市政府95年1 月9 日府環四字第095300
    3400號函稿各1 件在卷可查（分見偵卷第34頁、第39頁、第
    54頁及第60頁至91頁）。足見該「試運轉廢棄物處理紀錄表
    」及「試運轉廢棄物處理效能監測報表」等資料確為被告甲○○及乙○○為期興億公司能申請核發甲級廢棄物清理許可
    證，而於其業務上所作成之文書。再被告甲○○為興億公司
    負責人，且其於偵查中亦自承：「廠區由他（按即被告乙○○）負責，表及數據都由乙○○填寫，我有叫他寫515.484
    這個數字」等語（見偵卷第156 頁下方），而被告乙○○為
    興億公司廠長，為試運轉期間之主持人等節，亦經被告乙○○陳述屬實，並有載有「試運轉主持人乙○○」之上開「試
    運轉廢棄物處理紀錄表」等在卷可查（見偵卷第63至91頁）
    。均足徵被告甲○○、乙○○均為興億公司申請甲級廢棄物
    清理許可證而為試運轉業務，屬從事業務之人等情，應屬無
    疑。
  (二)又被告乙○○於偵查及本院審理時均已坦承其於95年6 月6
    日接受臺北市政府政風處人員為訪談時確曾提及：「試運轉
    期間興億公司實際處理廢光碟片約300 公噸、剩餘215 公噸
    廢光碟片存放在興億公司廠區內之暫存區、虛報試運轉期間
    廢光碟數量215 公噸係因為興億公司操作設備運轉不順」等
    情（見偵卷第106 頁下方、第154 頁上方及本院卷二第189
    頁中段，該次訪談紀錄見偵卷第95至96頁），核與證人即為
    該訪談之臺北市政府環境保護局政風室人員丙○○於本院審
    理時所證述之情節相符（見本院卷二第170 至171 頁），足
    認被告乙○○於臺北市政府環境保護局政風處為訪談時，確
    有為前述回答之事實，應屬無訛。
  (三)再臺北市政府環境保護局曾於95年6 月5 日派員至興億公司
    進行稽查時，證人丙○○亦因質疑興億公司於試運轉期間前
    、後用水量有異，為瞭解興億公司有無登載不實之疑而於同
    日亦至興億公司為訪查，並於95年6 月6 日要求被告乙○○
    至臺北市政府環境保護局政風室為訪談等情，業經證人丙○○於本院審理時證述甚詳（見本院卷二第169 頁中段、第17
    0 頁中段、第173 頁下方至第174 頁中段及第175 頁中段）
    ，並有臺北市政府環境保護局95年6 月5 日事業廢棄物稽查
    紀錄表1 份在卷可查（見偵卷第185 頁）。足徵被告乙○○
    於95年6 月6 日接受政風人員訪談前，即已知悉臺北市政府
    政風處人員已察覺興億公司於試運轉期間之前、後用水量有
    差異，並已對興億公司於試運轉期間所呈報之處理數量是否
    屬實提出質疑，若被告乙○○果有正當事由得以佐證用水度
    數之差異，或為避免遭查知該「試運轉廢棄物處理紀錄表
    」及「試運轉廢棄物處理效能監測報表」有虛偽登載不實之
    情時，亦可編織其他事由以說明何以用水度數差距之原因，
    然被告乙○○於接受訪談時均未為如此說明，反而對於證人
    丙○○所質以試運轉期間處理量，及何以虛報215 公噸等問
    題時回答：「約300 公噸」、「剩餘215 公噸存放在興億公
    司廠區內之暫存區」及「因公司的操作設備運轉不順」等語
    ，顯見被告乙○○所陳之興億公司於試運轉期間確有因機械
    設備操作不順，而僅能處理300 公噸廢光碟等事實，應屬可
    信。
  (四)另參以被告甲○○於本院審理時亦自承：「（實際上從試運
    轉到目前為止，處理含電鍍金屬之廢塑膠，每個月從來沒有
    超過300 公噸，是否如此？）對」等語明確（見本院卷二第
    192 頁上方），經核亦與被告乙○○之上開陳述相符，均以
    足本院確認興億公司於試運轉期間內實際處理含電鍍金屬廢
    光碟片應僅約300 公噸，而非「試運轉廢棄物處理紀錄表」
    及「試運轉廢棄物處理效能監測報表」所登載之「515.484
    公噸」。
  (五)又興億公司於94年9 月20日至94年11月17日期間之自來水用
    水度數為322 度（94年9 月20日抄表度數為1135度，94 年
    11月17日抄表度數1457度），另於94年11月17日至95年1 月
    16日之期間自來水用水度數為478 度（94年11月17日抄表度
    數為1457度，94年12月27日換表時為1592度、新表底度為8
    度，95年1 月16日抄表度數為351 度）等情，有臺北自來水
    事業處95年6 月9 日北市水北營字第09530937000 號函及所
    附之大表紀錄表、97年1 月11日北市水北營字第0973005160
    0 號函文各1 份在卷可查（見偵卷第92至93頁及本院卷一第
    308 頁），自該用水度數觀之，興億公司於試運轉期間之用
    水量確實較少於試運轉期間後；另興億公司自94年8 月31日
    至94年10月19日之表燈用電度數為989 度，自94年10月20日
    至94年10月26日之高壓用電度數約4520度，自94年10月27日
    至94年11月27日之高壓用電度數則為10600 度等情，有臺灣
    電力股份有限公司台北北區營業處96年10月31日D 北北字第
    09610006081 號函文及所附之用電資料表在卷可查（見本院
    卷一第298 至299 頁）。觀諸上開興億公司用電情形，該公
    司於試運轉期間與試運轉期間後之用電情形亦屬相當。另參
    酌被告甲○○於本院審理時以證人身分所結稱之「試運轉之
    後，一直到執照發下來才處理新收的廢光碟」等情以觀（見
    本院卷二第241 頁中段），興億公司於試運轉期間後既未再
    處理新收廢光碟，常情其用水、用電度數應較試運轉期間顯
    會減少。然綜觀興億公司於試運轉期間及之後之用水及用電
    度數，試運轉期間之用水、用電量顯較試運轉期間後之用量
    為減少或相當，顯見興億公司於試運轉期間確有因運轉不順
    致未能實際處理500 公噸廢光碟之情形，以致於試運轉期間
    後再為相當數量之廢光碟清理。再興億公司於94年10、11月
    之廢光碟生產量，分別為10月份為342.664 公噸、11月份為
    170.653 公噸等情，此有行政院環境保護署96年5 月30日環
    署廢字第0960039883號函文及所附之興億公司產品產量表等
    在卷可查（見本院卷一第147 頁、第149 頁），自該興億公
    司產品產量表觀之，興億公司於試運轉期間經過後之94 年
    11月22日申報時，亦僅申報生產量為342.664 公噸，而此情
    適與被告乙○○於臺北市政府環境保護局訪談時所稱之「試
    運轉期間僅處理約300 公噸」、「剩餘215 公噸存放在興億
    公司廠區內之暫存區」及「因公司的操作設備運轉不順」等
    情恰為相符。顯見興億公司於試運轉期間確有因機械設備操
    作不順，而僅能處理300 公噸廢光碟，而於試運轉期間後再
    就未處理之光碟為清理之事實，當可認定。
  (六)綜上，被告甲○○、乙○○所屬之興億公司，於試運轉期間
    處理量顯僅有約300 公噸，而非於「試運轉廢棄物處理紀錄
    表」及「試運轉廢棄物處理效能監測報表」上所登載之「51
    5.484 公噸」，渠等有於上開業務上所作成之文書登載不實
    ，並提出以行使之事實，應可認定。
三、被告及辯護人所辯不可採之部分：
  (一)被告之辯護人雖提出興億公司與各事業機構之試運轉供料合
    約書及事業廢棄物委託共同處理管制遞送三聯單、有害事業
    廢棄物廠外紀錄遞送聯單等（分見本院卷一第51至139 頁及
    第165 至239 頁），以佐證興億公司於試運轉期間確有處理
    約515.484 公噸之廢光碟等情，然上開供料合約書及事業廢
    棄物委託共同處理管制遞送三聯單、有害事業廢棄物廠外紀
    錄遞送聯單僅能證明，該廢光碟確實於遞送三聯單或遞送聯
    單所載之日期、時間載運至興億公司之事實，並無從證明興
    億公司是否有實際處理或清理上開廢光碟及其數量為何，是
    上開證據資料，尚無從為被告2人有利之認定。
  (二)另被告及其辯護人亦稱興億公司於試運轉期間之用水因有回
    收水及節水設備，故於試運轉期間之用水量較少云云，然縱
    其所辯屬實，然亦無法說明何以是試運轉期間後之用水量何
    以會大於試運轉期間之情。再經本院至興億公司履勘，現場
    並未發現興億公司有裝設何種節水設備；而興億公司之廢光
    碟處理流程，於第一階段化學反應後，再為第二階段中和清
    洗後，再將成品置入脫水設備進行脫水，而於第二階段中和
    清洗後之廢水會流至廢水處理設備，該廢水處理設備將廢水
    中之雜質篩選後，其餘廢水再用藥劑處理排放至廠外暫存區
    、興億公司有2 個回收水儲藏槽等情，業經本院至興億公司
    履勘屬實，並製有勘驗筆錄1 份在卷可查（見本院卷一第25
    7 至258 頁之勘驗筆錄第5 至9 點），興億公司之機器設備
    中雖確有廢水回收設備，且該廢水經沈澱、過濾及藥劑處理
    後，亦排放至回收水儲藏槽，而被告乙○○於履勘時亦指出
    ：該回收水可供洗地板或中和清洗（指第二階段）之用等情
    （見本院上開勘驗筆錄第10點），然依卷附之現場履勘照片
    （見本院卷一第273 頁下方照片及第283 頁照片），該第27
    3 頁下方照片中之第二階段之中和清洗槽旁均設有「自來水
    」管線供第二階段中和清洗所用，而第283 頁照片中之回收
    水管線均未連結至中和清洗槽處，則該回收水是否能用於中
    和清洗槽內使用，即有疑義。經廢水設備所產生之回收水既
    僅能供沖洗興億公司廠房所用，是即與廢光碟處理量多寡無
    關，是被告及辯護人之上開所辯，恐有誤會，不足採信。
  (三)雖被告及其辯護人另稱：於試運轉期間後因每日均需清洗機
    器設備故有較多之用水量云云，然查，若該機器設備於試運
    轉期間後即無再清理廢光碟縱需每日清洗該機器設備，其清
    洗所用之水量亦應遠少於試運轉期間所需供中和清洗及機器
    設備清洗之用水量，況經廢水設備處理後之回收水既能儲存
    於儲存槽內亦可使用該回收水清洗機器設備，是被告及辯護
    人上開所辯，已有邏輯上之矛盾，不可採信。
  (四)是綜上所述，被告2 人之上開所辯均為事後卸責之詞，不足
    採信，本件事證明確，被告2 人之犯行，均洵堪認定，自應
    依法論科。
四、按被告行為後，刑法已於94年2 月2 日修正公布，95年7 月
    1 日施行，而刑法施行法亦於95年6 月14日增訂第1 條之1
    。修正後刑法第2 條第1 項規定：「行為後法律有變更者，
    適用行為時之法律。但行為後之法律有利於行為人者，適用
    最有利於行為人之法律。」，係規範行為後法律變更所生新
    舊法律比較適用之準據法，於新法施行後，應適用修正後刑
    法第2 條第1 項之規定，為「從舊從輕」之比較（此條項規
    定，僅係新、舊法之比較適用之宣示性指導原則，並非實體
    刑罰法律，自不生行為後法律變更之比較適用問題）。且比
    較時應就罪刑有關之共犯、未遂犯、想像競合犯、牽連犯、
    連續犯、結合犯，以及累犯加重、自首減輕暨其他法定加減
    原因（如身分加減）與加減例等一切情形，綜其全部罪刑之
    結果而為比較（最高法院95年第8 次刑事庭會議決議參照）
    。經查：
  (一)被告2 人行為時之刑法第216 條、第215 條之法定刑為「3
    年以下有期徒刑、拘役或5 百元以下罰金」。查被告行為時
    ，刑法分則編各罪所定罰金刑之貨幣單位原為銀元，修正前
    刑法第33條第5 款規定：「罰金：1 元（銀元）以上。」，
    而依罰金罰鍰提高標準條例規定，就72年6 月26日前修正之
    刑法部分條文罰金數額提高2 至10倍，其後修正者則不提高
    倍數，並依現行法規所定貨幣單位折算新臺幣條例規定，以
    銀元1 元折算新臺幣3 元；修正後刑法第33條第5 款規定：
    「罰金：新臺幣1,000 元以上，以百元計算之。」，刑法第
    33條第5 款所定罰金貨幣單位經修正為新臺幣後，刑法分則
    各罪所定罰金刑之貨幣單位亦應配合修正為新臺幣，為使刑
    法分則編各罪所定罰金之最高數額與刑法修正前趨於一致，
    乃增訂刑法施行法第1 條之1 ：「中華民國94年1 月7 日刑
    法修正施行後，刑法分則編所定罰金之貨幣單位為新臺幣。
    94年1 月7 日刑法修正時，刑法分則編未修正之條文定有罰
    金者，自94年1 月7 日刑法修正施行後，就其所定數額提高
    為30倍。但72年6 月26日至94年1 月7 日新增或修正之條文
    ，就其所定數額提高為3 倍。」；從而，刑法分則編各罪所
    定罰金刑之最高數額，於上開規定修正後並無不同，惟修正
    後刑法第33條第5 款所定罰金刑最低數額，較之修正前提高
    ，修正前刑法第33條第5 款規定為有利於被告。
  (二)另被告行為時刑法第28條原規定：「二人以上共同『實施』
    犯罪之行為者，皆為共同正犯」。被告行為後該條修正為：
    「二人以上共同『實行』犯罪之行為者，皆為共同正犯」。
    將舊法之「實施」修正為「實行」。原「實施」之概念，包
    含陰謀、預備、著手及實行等階段之行為，修正後僅共同實
    行犯罪行為始成立共同正犯。是新法共同正犯之範圍已有限
    縮，排除陰謀犯、預備犯之共同正犯。新舊法就共同正犯之
    範圍既因此而有變動，自屬犯罪後法律有變更，而非僅屬純
    文字修正，應有新舊法比較適用之問題，且倘比較結果並無
    有利或不利之情形，即應依刑法第2 條第1 項前段之規定，
    適用行為時之法律，方為適法（最高法院96年度臺上字第93
    4 號、第1037、1323號、第2566號判決意旨參照）。本件被
    告係基於共同犯罪之意思而參與犯罪構成要件行為之犯罪，
    不論新法、舊法，均構成共同正犯，上述刑法第28條之修正
    內容，對被告尚無有利或不利之情形，依刑法第2 條第1 項
    前段之規定，應適用修正前刑法第28條規定為論述。
  (三)經綜合比較被告行為後之前揭法律變更，以修正前之刑法規
    定對於被告較為有利，本件自應整體適用修正前刑法相關規
    定。
五、查被告甲○○、乙○○分別為興億公司之負責人及廠長，均
    為從事業務之人，渠等為期能向臺北市政府申請核發「甲級
    廢棄物清理許可證」，而於業務上所作成之「試運轉廢棄物
    處理紀錄表」、「試運轉廢棄物處理效能監測報表」等文書
    上登載不實，並提出以行使，足以生損害於臺北市政府對於
    管制廢棄物清理及核發「甲級廢棄物清理許可證」之正確性
    ，是核渠等所為，各係犯刑法第216 條、第215 條之行使業
    務登載不實文書罪，其業務上文書登載不實之低度行為，應
    為行使之高度行為所吸收，不另論罪。而被告2 人就上開犯
    行間，有犯意聯絡及行為分擔，應依修正前刑法第28條之規
    定，論以共同正犯。爰審酌被告犯罪之動機、手段、期間、
    所得之不法利益、犯後否認犯行，態度不佳等一切情狀，各
    量處如主文所示之刑。又易科罰金之折算標準、易服勞役之
    折算標準及期限，新法施行後，亦應依新法第2 條第1 項之
    規定，適用最有利於行為人之法律，最高法院95年5 月23
    日第8 次刑事庭會議決議可資參照。本件被告2 人於行為時
    之刑法第41條第1 項前段規定：「犯最重本刑為5 年以下有
    期徒刑以下之刑之罪，而受6 個月以下有期徒刑或拘役之宣
    告，因身體、教育、職業、家庭之關係或其他正當事由，執
    行顯有困難者，得以1 元以上3 元以下折算1 日，易科罰金
    。」又被告行為時之易科罰金折算標準，修正前罰金罰鍰提
    高標準條例第2 條前段（現已刪除）規定，就其原定數額提
    高為100 倍折算1 日，則本件被告行為時之易科罰金折算標
    準，應以銀元300 元折算1 日，經折算為新臺幣後，應以新
    臺幣900 元折算為1 日。惟被告行為後，新修正之刑法第41
    條第1 項前段則規定：「犯最重本刑為5 年以下有期徒刑以
    下之刑之罪，而受6 個月以下有期徒刑或拘役之宣告者，得
    以新臺幣1,000 元、2,000 元或3,000 元折算1 日，易科罰
    金。」，比較修正前後之易科罰金折算標準，以95年7 月1
    日修正公布施行前之規定，較有利於被告，則應依刑法第2
    條第1 項前段，適用上開修正前規定，各諭知被告2 人易科
    罰金之折算標準。又被告2 人之犯罪時間均係在96年4 月24
    日以前，爰依中華民國九十六年罪犯減刑條例規定，就前揭
    宣告刑分別減為如主文所示之刑，並依修正前刑法第41條第
    1 項前段之規定，諭知易科罰金之折算標準。
六、至公訴意旨雖認被告2 人提出上開於業務上登載不實之「試
    運轉廢棄物處理紀錄表」、「試運轉廢棄物處理效能監測報
    表」等資料函請臺北市政府核發「甲級廢棄物清理許可證」
    之犯行，另涉犯刑法第214 條之使公務員登載不實罪嫌云云
    。然按刑法第214 條所謂使公務員登載不實事項於公文書罪
    ，須一經他人之聲明或申報，公務員即有登載之義務，並依
    其所為之聲明或申報予以登載，而屬不實之事項者，始足構
    成，若其所為聲明或申報，公務員尚須為實質之審查，以判
    斷其真實與否，始得為一定之記載者，即非本罪所稱之使公
    務員登載不實（最高法院73年臺上字第1710號判例意旨參照
    ）。經查，本件被告2 人向臺北市政府申請核發「甲級廢棄
    物清理許可證」時，臺北市政府環境保護局承辦人員尚經實
    質審核與「公民營廢棄物清除處理機構許可管理辦法」是否
    相符後，經內部簽呈後，始核准並發予興億公司該「甲級廢
    棄物清理許可證」，此觀臺北市政府環境保護局95年1 月3
    日簽呈1 份在卷可查（見偵卷第53頁），是本案被告2 人以
    業務上登載不實之文書，申請核發「甲級廢棄物清理許可證
    」，既須經主管機關為實質審查為准駁之決定，揆之前開說
    明，此部分仍不生所謂使公務員登載不實之情形，故被告2
    人此部分所為，與刑法第214 條之使公務員登載不實罪之構
    成要件間尚屬有間。然公訴意旨既認此部分與前開經本院認
    定有罪之犯行間，有修法前刑法第55條後段之牽連犯裁判上
    一罪關係，爰不另為無罪之諭知，附此說明。
據上論斷，應依刑事訴訟法第299 條第1 項前段，刑法第2 條第
1 項前段、第216 條、第215 條，修正前刑法第28條、第41條第
1 項前段，修正前罰金罰鍰提高標準條例第2 條前段，現行法規
所定貨幣單位折算新臺幣條例第2 條，刑法施行法第1 條之1，
中華民國九十六年罪犯減刑條例第2 條第1 項第3 款、第7 條，
判決如主文。
本案經檢察官余麗貞到庭執行職務。
中    華    民    國    97    年    9     月    30    日
                  刑事第六庭審判長法  官  汪梅芬
                                  法  官  楊皓清
                                  法  官  莊明達
以上正本證明與原本無異。
如不服本判決，應於收受送達後10日內向本院提出上訴書狀，其
未敘述上訴之理由者並得於提起上訴後20日內向本院補提理由書
。
                                  書記官  陳慧中
中    華    民    國    97    年    9     月    30    日
附錄本案論罪科刑依據法條全文
刑法第215條
從事業務之人，明知為不實之事項，而登載於其業務上作成之文
書，足以生損害於公眾或他人者，處3 年以下有期徒刑、拘役或
5 百元以下罰金。
刑法第216條
行使第210 條至第215 條之文書者，依偽造、變造文書或登載不
實事項或使登載不實事項之規定處斷。


司法院資訊處製作；財團法人民間司法改革基金會備份。
